臺灣彰化地方法院北斗簡易庭民事判決
110年度斗簡字第174號
原      告  中國信託商業銀行股份有限公司


法定代理人  利明献  



被      告  徐陳桂枝
            徐嘉昌  
            徐秋雲  
            徐秋娥  
受告知人    徐嘉和  
上列當事人間請求代位分割遺產事件，本院不經言詞辯論，判決
如下：
    主      文
原告之訴駁回。
訴訟費用由原告負擔。
    事實及理由
一、原告起訴主張：受告知人徐嘉和欠原告新臺幣（下同）96,7
    49元、利息及違約金未清償，而徐嘉和及被告之被繼承人徐
    慶城死亡後，遺有附表所示之遺產（下稱系爭遺產），附表
    編號1所示土地尚未辦理繼承登記，原告為保全其債權，以
    其名義代位徐嘉和行使就系爭遺產分割權利，依民法第242
    條、第243條提起本件訴訟等語，並聲明：㈠徐嘉和及被告間
    應就附表編號1所示土地辦理繼承登記。㈡徐嘉和及被告間應
    就系爭遺產依應繼分比例分割為分別共有。
二、按「土地權利變更登記，應由權利人及義務人會同聲請之。
    其無義務人者，由權利人聲請之。其係繼承登記者，得由任
    何繼承人為全體繼承人聲請之。」，土地法第73條第1項前
    段定有明文。次按「土地登記，謂土地及建築改良物（以下
    簡稱建物）之所有權與他項權利之登記。」、「繼承人為二
    人以上，部分繼承人因故不能會同其他繼承人共同申請繼承
    登記時，得由其中一人或數人為全體繼承人之利益，就被繼
    承人之土地，申請為公同共有之登記。」、「下列各款登記
    ，得代位申請之...四、其他依法律得由權利人代位申請登
    記者。」，土地登記規則第2條、第120條第1項前段、第30
    條第4款分別定有明文。準此，土地（建物）繼承登記，得
    由任何繼承人或由繼承人之債權人代位該繼承人為全體繼承
    人聲請之，毋庸為裁判上之請求。原告既主張為徐嘉和之債
    權人，依上規定及說明，自得就附表編號1所示土地代位徐
    嘉和為全體繼承人之利益，申請為公同共有之繼承登記，毋
    庸為裁判上之請求。換言之，原告訴請法院准其代位徐嘉和
    辦理附表編號1所示土地之繼承登記，難認有權利保護之必
    要。
三、次按分割共有物（公同共有之遺產）既對物之權利有所變動
    ，即屬處分行為之一種，凡因繼承於登記前已取得不動產物
    權者，其取得雖受法律之保護，不以其未經繼承登記而否認
    其權利，但繼承人如欲分割其因繼承而取得公同共有之遺產
    ，因屬於處分行為，依民法第759 條規定，自非先經繼承登
    記，不得為之，最高法院68年度第13次民事庭庭推總會議決
    議㈡可資參照。本件原告代位徐嘉和請求分割系爭遺產，但
    系爭遺產關於附表編號1所示土地現仍登記於徐慶城名下，
    此有附表編號1所示土地登記謄本可證，被告均未辦理繼承
    登記，則附表編號1所示土地未經辦理繼承登記前，自不得
    為分割之處分行為，而原告既不得就附表編號1所示土地為
    分割之處分行為，則原告即屬以遺產之一部即附表編號2所
    示車輛為分割對象提起本件代位分割遺產之訴，其訴在法律
    上即無理由。
四、按原告之訴，依其所訴之事實，在法律上顯無理由者，法院
    得不經言詞辯論，逕以判決駁回之，民事訴訟法第249條第2
    項第2款定有明文。此規定於簡易訴訟程序亦有適用，此觀
    同法第436條第2項規定自明。查依原告所訴事實，關於代位
    繼承登記之訴部分，難認有權利保護之必要；關於代位分割
    系爭遺產之訴，有依法不得為之情事，即俱有法律上顯無理
    由之情形。
五、從而，本件原告之訴，在法律上顯無理由，爰不經言詞辯論
    ，逕以判決駁回之。
六、依民事訴訟法第436條第2項、第249條第2項第2款、第78條
    ，判決如主文。
中    華    民    國   110    年    6     月    15    日
                  臺灣彰化地方法院北斗簡易庭
                          法  官  楊鑫忠
以上正本係照原本作成。
如對本判決不服提起上訴，應於送達後20日內，向本院提出上訴
狀並表明上訴理由(須按對造人數附繕本) 。
中    華    民    國   110    年    6    月     15    日
　　　　　　　　　　　　　書記官  張清秀　　　　　　　　　　　　　　
附表：

編號 種類 財產名稱 面積或數量 應有部分 1 土地 彰化縣○○鄉○○段0000地號 380平方公尺 1/1 2 車輛 車牌號碼00-0000號車輛 1台 1/1